【裁判字號】    95,上訴,1914
【裁判日期】    951003
【裁判案由】    毒品危害防制條例
【裁判全文】
臺灣高等法院臺中分院刑事判決        95年度上訴字第1914號
上  訴  人
即  被  告  乙○○
上列上訴人因違反毒品危害防制條例案件，不服臺灣臺中地方法
院95年度訴字第1675號，中華民國95年6月30日第一審判決 （起
訴案號：臺灣臺中地方法院檢察署95年度毒偵字第2334號），提
起上訴，本院判決如下：
    主  文
上訴駁回。
    事  實
一、乙○○前於民國89年間因施用毒品案件，經原審以89年度毒
    聲字第6453號裁定送觀察、勒戒後，臺灣臺中看守所附設勒
    戒處所評定有繼續施用之傾向，經臺灣臺中地方法院檢察署
    檢察官以89年度聲戒字第1666號聲請強制戒治，經原審以89
    年度毒聲字第7005號裁定送強制戒治1 年，嗣於強制戒治期
    間屆滿 3個月後，其成績經評定為合格，無繼續戒治之必要
    ，而由臺灣臺中地方法院檢察署檢察官聲請，由原審以90年
    度毒聲字第2242號裁定停止戒治，所餘戒治期間付保護管束
    ，於90年11月27日執行完畢；另因違反毒品危害防制條例案
    件，經原審於 90年1月31日以90年度訴字第57號分別判處有
    期徒刑9月、5月，定應執行刑為有期徒刑 1年，經提起上訴
    後，由臺灣高等法院臺中分院於 90年3月26日以90年度上訴
    字第418 號駁回上訴而確定，再因違反槍砲彈藥刀械管制條
    例案件，經原審於90年3月9日以90年度訴字第68號判處有期
    徒刑1年，併科罰金新臺幣10萬元，於90年5月11日確定，以
    上三罪有期徒刑部分經定應執行刑為有期徒刑 2年，入監服
    刑後，於91年11月18日假釋付保護管束，至 92年4月10日假
    釋期滿未經撤銷假釋，其未執行之刑，以已執行論而執行完
    畢。
二、乙○○猶不知戒改，自90年11月27日強制戒治執行完畢釋放
    後之5年內，竟基於施用第一級毒品之概括犯意，自95年1月
    底起至95年5月11日止，在臺中縣大甲鎮○○路119巷13號住
    處，以將第一級毒品海洛因置於注射針筒，加水稀釋後，注
    射於手臂血管之方式，施用第一級毒品海洛因多次，平均 2
    至3日施用1次；另基於施用第二級毒品甲基安非他命之概括
    犯意，自95年1月底起至95年5月11日止，在上址，以將第二
    級毒品甲基安非他命置於玻璃球管內，以火燒烤，使其產生
    霧化氣體，再施用其煙霧之方式，施用第二級毒品甲基安非
    他命多次，約每5日施用1 次。嗣於95年5月12日晚間9時5分
    許，經警持搜索票至上址進行搜索，扣得乙○○所有之第一
    級毒品海洛因共8 包（合計淨重2.91公克，空包裝總重2.01
    公克）、第二級毒品甲基安非他命1包（毛重0.4公克）及其
    所有供施用第一級毒品之針筒1支、杓子1枚及橡皮筋 1條，
    暨供施用第二級毒品之吸食器 1組，並採集其尿液送檢，結
    果呈可待因、嗎啡、安非他命、甲基安非他命陽性反應。
三、案經臺中縣警察局大甲分局移送臺灣臺中地方法院檢察署檢
    察官偵查起訴。
    理  由
一、訊據上訴人即被告乙○○對其於上開時、地施用第一級毒品
    海洛因、第二級毒品甲基安非他命之事實坦承不諱，並有第
    一級毒品海洛因共8包、第二級毒品甲基安非他命1包（毛重
    0.4公克）、針筒1支、杓子1枚、橡皮筋1條及吸食器 1組扣
    案可證，而扣案之海洛因共 8包經送請法務部調查局鑑定結
    果，確含有第一級毒品海洛因成分，合計淨重2.91公克，空
    包裝總重2.01公克一節，有該局調科壹字第 120018147號鑑
    定通知書 1份在卷可稽，且被告經警查獲時，所採尿液送中
    山醫學大學附設醫院檢驗結果，驗有可待因、嗎啡、甲基安
    非他命之陽性反應等情，有該院檢驗科藥物檢測中心出具之
    檢驗報告 1紙存卷足憑，而海洛因施用入人體後水解還原成
    嗎啡，再循嗎啡之代謝方式排出體外，已據行政院衛生署藥
    物食品檢驗局（81）藥檢壹字第006431號函說明綦詳。又被
    告前曾於89年間因施用毒品案件，經原審以89年度毒聲字第
    6453號裁定送觀察、勒戒後，臺灣臺中看守所附設勒戒處所
    評定有繼續施用之傾向，經臺灣臺中地方法院檢察署檢察官
    以89年度聲戒字第1666號聲請強制戒治，由原審以89年度毒
    聲字第7005號裁定送強制戒治1年，嗣於強制戒治期間屆滿3
    個月後，其成績經評定為合格，無繼續戒治之必要，而由臺
    灣臺中地方法院檢察署檢察官聲請，經原審以90年度毒聲字
    第2242號裁定停止戒治，所餘戒治期間付保護管束，於90年
    11月27日執行完畢之事實，有臺灣高等法院被告前案紀錄表
    及臺灣臺中地方法院檢察署刑案資料查註紀錄表各 1份存卷
    可參。綜上，被告自白與事實相符，其於前案強制戒治執行
    完畢釋放後 5年內再犯本案施用第一級毒品海洛因、第二級
    毒品甲基安非他命之犯行，事證明確，洵堪認定。
二、核被告所為，係犯毒品危害防制條例第10條第1 項之施用第
    一級毒品罪及同條第2 項之施用第二級毒品罪。被告施用毒
    品前之持有毒品行為，本應以持有論，惟持有後進而施用，
    其持有之低度行為應被施用之高度行為所吸收，故不再另論
    其持有毒品罪。被告所為前開多次施用第一級毒品海洛因、
    第二級毒品甲基安非他命之行為，時間緊接，所犯構成要件
    相同，各顯係基於概括之犯意為之，均為連續犯，爰依刑法
    第56條之規定，均論以一罪，並皆加重其刑。被告所犯連續
    施用第一級毒品、第二級毒品罪間，其行為互殊，犯意各別
    ，應予分論併罰。又被告前曾於90年間因違反毒品危害防制
    條例案件，經原審於 90年1月31日以90年度訴字第57號分別
    判處有期徒刑 9月、5月，定應執行刑為有期徒刑1年，經提
    起上訴後，由臺灣高等法院臺中分院於 90年3月26日以90年
    度上訴字第418 號駁回上訴而確定，再因違反槍砲彈藥刀械
    管制條例案件，經原審於90年3月9日以90年度訴字第68號判
    處有期徒刑1年，併科罰金10萬元，於90年5月11日確定，以
    上三罪有期徒刑部分經定應執行刑為有期徒刑 2年，入監服
    刑後，於91年11月18日假釋付保護管束，至 92年4月10日假
    釋期滿未經撤銷假釋，其未執行之刑，以已執行論而執行完
    畢之事實，有臺灣高等法院被告前案紀錄表及臺灣臺中地方
    法院檢察署刑案資料查註紀錄表各 1份在卷可參，其受有期
    徒刑之執行完畢後，茲於 5年以內再故意犯本件有期徒刑以
    上之罪，不論依修正前之刑法第47條，或修正後之刑法第47
    條第1 項之規定，均構成累犯，對被告而言並無有利或不利
    之情形，自不生新舊法比較之問題，應逕依修正前之刑法第
    47條，論以累犯，並加重其刑。原審依毒品危害防制條例第
    10條第1項、第2項、第18條第1項前段，刑法第11條、 修正
    前刑法第56條、第47條、第51條第5款、刑法第38條第1項第
    2款，審酌被告施用第一級、第二級毒品， 經強制戒治後，
    仍不知戒惕，猶一再施用第一級、第二級毒品，無視於毒品
    對於自身健康之戕害及國家對於杜絕毒品犯罪之禁令，不知
    戒除惡習，惡性非輕，然念及坦承犯行，態度良好，其施用
    毒品海洛因、甲基安非他命並無危害他人及施用之次數等一
    切情狀，各量處連續施用第一級毒品，累犯，處有期徒刑拾
    壹月，第一級毒品海洛因共捌包（合計淨重貳點玖壹公克，
    空包裝總重貳點零壹公克）均沒收銷燬之，針筒壹支、杓子
    壹枚及橡皮筋壹條均沒收；又連續施用第二級毒品，累犯，
    處有期徒刑陸月，第二級毒品甲基安非他命壹包（毛重零點
    肆公克）沒收銷燬之，吸食器壹組沒收。應執行有期徒刑壹
    年月，第一級毒品海洛因共捌包（合計淨重貳點玖壹公克
    ，空包裝總重貳點零壹公克）、第二級毒品甲基安非他命壹
    包（毛重零點肆公克）均沒收銷燬之，針筒壹支、杓子壹枚
    、橡皮筋壹條、吸食器壹組均沒收。另敘明扣案之第一級毒
    品海洛因共8包 （合計淨重2.91公克，空包裝總重2.01公克
    ）、第二級毒品甲基安非他命1包（毛重0.4公克），均為毒
    品，應依毒品危害防制條例第18條第1 項前段之規定，予以
    宣告沒收銷燬之；針筒1支、杓子1枚及橡皮筋 1條，為被告
    所有供施用第一級毒品犯罪所用之物，吸食器 1組，為被告
    所有供施用第二級毒品所用之物，業據被告供陳在卷，原審
    依刑法第38條第1項第2款規定諭知沒收，核其認事用法，並
    無不合。被告上訴請求暫緩執行云云，為無理由，應予駁回
    。
三、查被告行為後，刑法第56條連續犯之規定，業於94年2月2日
    修正公布刪除，並於95年7月1日施行，則被告之犯行，因行
    為後新法業已刪除連續犯之規定，此刪除雖非犯罪構成要件
    之變更，但顯已影響行為人刑罰之法律效果，自屬法律有變
    更，依新法第2條第1項規定，比較新、舊法結果，仍應適用
    較有利於被告之行為時法律即舊法論以連續犯（最高法院95
    年第8次刑事庭會議決議參照） 。又行為後法律有變更者，
    依修正前刑法第2條第1項之規定，以適用裁判時法為原則，
    如行為時法有利於行為人，則例外適用行為時法；依修正後
    刑法第2條第1項規定，以適用行為時法為原則，惟如裁判時
    法有利於行為人，則例外的適用裁判時法。以往實務見解，
    認原判決未及比較適用新舊法時，上訴後，雖比較結果以舊
    法有利於行為人，而原判決別無其他撤銷事由，仍應由本院
    以此為由撤銷改判。惟修正後之規定係以適用行為時法為原
    則，因此原判決雖未及比較適用，然上訴本院後，經比較新
    舊法，行為後之法律並非較有利於行為人，仍應適用行為時
    法，則原審判決適用行為時法即無不當，自不構成撤銷之事
    由，附此敘明。
四、據上論斷，應依刑事訴訟法第368條，刑法第2條第1 項前段
    判決如主文。
本案經檢察官甲○○到庭執行職務。
中    華    民    國    95    年    10    月    3     日
              刑事第六庭  審判長法  官  李  文  雄
                                法  官  邱  顯  祥
                                法  官  劉  連  星
上列正本證明與原本無異。
施用第一級毒品得上訴。
施用第二級毒品不得上訴。
如不服本判決應於收受送達後十日內向本院提出上訴書狀，其未
敘述上訴之理由者並得於提起上訴後十日內向本院補提理由書（
均須按他造當事人之人數附繕本）。
                                書記官  陳  秀  真
中    華    民    國    95    年    10    月    4     日
附錄：本案論罪科刑法條全文
毒品危害防制條例第10條：
施用第一級毒品者，處6月以上5年以下有期徒刑。
施用第二級毒品者，處3年以下有期徒刑。
                                                      Ｒ


司法院資訊處製作；財團法人民間司法改革基金會備份。
